臺灣桃園地方法院刑事判決　　　　　　　95年度簡上字第440號
上　訴　人　臺灣桃園地方法院檢察署檢察官
被　　　告　甲○○
　　　　　　　　　　國民
　　　　　　　　　　現另案於臺灣新竹戒治所執行強制戒治中
上列上訴人因被告竊盜案件，不服本院桃園簡易庭（刑事庭獨任
法官）於九十五年七月三十一日所為之九十五年度壢簡字第一三
二一號刑事簡易判決（原檢察官聲請簡易判決處刑案號：九十五
年度偵字第一二七九六號），提起上訴，本院管轄第二審合議庭
判決如下：
    主  文
原判決撤銷。
甲○○竊盜，處有期徒刑肆月，如易科罰金，以銀元參佰元（即
新臺幣玖佰元）折算壹日。
    事  實
一、甲○○原受僱於「祥億貨運公司」擔任司機，經該公司派駐
    於「台灣屈臣氏個人用品商店股份有限公司」（下稱「屈臣
    氏公司」）位於桃園縣大園鄉○○路○段一八二號之「屈臣
    氏物流中心」擔任送貨員，因不滿該物流中心主管對其之態
    度，竟意圖為自己不法之所有，於九十五年五月一日晚上九
    時許，在上址竊取非屬其管領中之商品「普拿疼伏冒熱飲」
    二十箱（每箱一百四十四盒，共二千八百八十盒，以零售價
    換算，總價值新臺幣三十四萬五千六百元），得手後將該批
    商品藏置於台六六線快速道路橋下某處。嗣該物流中心員工
    於同年五月十日發現貨品短少，通知保安課主管張立志並調
    閱監視錄影系統畫面後，發現係甲○○所為，隨即報警而查
    悉上情。
二、案經桃園縣政府警察局大園分局報請臺灣桃園地方法院檢察
    署檢察官偵查並聲請簡易判決處刑。
    理  由
壹、證據能力部分
一、按被告以外之人於審判外之言詞或書面陳述，除法律有規定
　  者外，不得作為證據。被告以外之人於審判外之陳述，雖不
    符前四條（指刑事訴訟法第一百五十九條之一至第一百五十
    九條之四）之規定，而經當事人於審判程序同意作為證據，
    法院審酌該言詞陳述或書面陳述作成時之情況，認為適當者
    ，亦得為證據。刑事訴訟法第一百五十九條第一項、第一百
    五十九條之五第一項，分別定有明文。查被告甲○○對於被
    告以外之人於審判外之書面陳述筆錄，及其他文書證據，均
    不爭執證據能力，公訴檢察官對此等證據之證據能力亦不爭
    執，足見審判外筆錄及文書具相當之可信性，依前述「同意
    性」之傳聞法則例外規定，被告以外之人於審判外之陳述均
    具證據能力。
二、被告之自白，非出於強暴、脅迫、利誘、詐欺、疲勞訊問、
    違法羈押或其他不正之方法，且與事實相符者，得為證據。
    被告陳述其自白係出於不正之方法者，應先於其他事證而為
    調查。該自白如係經檢察官提出者，法院應命檢察官就自白
    之出於自由意志，指出證明之方法。刑事訴訟法第一百五十
    六條第一項、第三項分別定有明文。查被告於準備程序及審
    判期日對於公訴檢察官提出其警詢及偵查訊問筆錄之證據能
    力均不爭執，本院亦查無明顯事證檢、警機關於製作該等筆
    錄時，有對被告施以不正方法之情，是被告審判外之陳述係
    出於任意性，具證據能力。
貳、證明力部分
一、上訴意旨（略以）：援用告訴人請求上訴狀意旨，認被告利
    用為告訴人配送貨品之機會竊取財物，惡性重大，且被告所
    竊之商品價值高達新臺幣（下同）三十四萬五千六百元，造
    成告訴人損失甚鉅，且被告亦為賠償予告訴人，原審量刑似
    嫌過輕，且宣告緩刑亦有未洽，爰於法定期間內提起上訴等
    語。
二、按被告（或共犯）之自白，不得作為有罪判決之唯一證據，
    仍應調查其他必要之證據，以察其是否與事實相符，刑事訴
    訟法第一百五十六條第二項就此定有明文。其立法目的乃欲
    以補強證據擔保自白之真實性，亦即以補強證據之存在，藉
    以限制向有「證據之王」稱號的自白在證據上之價值，質言
    之，本條項乃對於自由心證原則之限制，關於自白之證明力
    ，採取證據法定原則，使自白僅具有一半之證明力，尚須另
    有其他補強證據以補足自白之證明力。而所謂補強證據，最
    高法院七十四年台覆字第一０號曾經加以闡釋：「指除該自
    白本身以外，其他足資以證明自白之犯罪事實確具有相當程
    度真實性之證據而言。雖其所補強者，非以事實之全部為必
    要，但亦須因補強證據與自白之相互利用，而足以使犯罪事
    實獲得確信者，始足當之」。司法院大法官議決釋字第五八
    二號解釋文後段，對於本條項所謂「其他必要之證據」，著
    有闡釋，足為刑事審判上操作「自白」與「補強證據」時之
    參考標準，茲節錄引述如下：「刑事審判基於憲法正當法律
    程序原則，對於犯罪事實之認定，採證據裁判及自白任意性
    等原則。刑事訴訟法據以規定嚴格證明法則，必須具證據能
    力之證據，經合法調查，使法院形成該等證據已足證明被告
    犯罪之確信心證，始能判決被告有罪；為避免過分偏重自白
    ，有害於真實發見及人權保障，並規定被告之自白，不得作
    為有罪判決之唯一證據，仍應調查其他必要之證據，以察其
    是否與事實相符。基於上開嚴格證明法則及對自白證明力之
    限制規定，所謂『其他必要之證據』，自亦須具備證據能力
    ，經合法調查，且就其證明力之程度，非謂自白為主要證據
    ，其證明力當然較為強大，其他必要之證據為次要或補充性
    之證據，證明力當然較為薄弱，而應依其他必要證據之質量
    ，與自白相互印證，綜合判斷，足以確信自白犯罪事實之真
    實性，始足當之」。
三、上述犯罪事實，業據被告甲○○於本院準備程序及審判期日
    坦承不諱，核與其於警詢、檢察官訊問時所述相符，另核與
    證人即告訴代理人張立志於警詢、偵查及本院審理中之指訴
    相符，復有告訴代理人分於偵查及審判中所提出之貨品清單
    、進貨資料明細表、中央倉庫驗收單，及監視錄影光碟在卷
    可資佐證，是除有被告之自白外，復有前述補強證據足以補
    強被告自白真實性。雖被告始終辯稱其犯罪動機係為報復倉
    庫物流中心主管，而係將貨物「棄置」於台六六線快速道路
    橋下云云。惟查被告犯罪動機為何，仍無解於竊盜犯行之成
    立，且被告對於報復對象為何人，以及此等行為如何能遂行
    其「報復」之目的，無法提出明確且合理之說明，本院認被
    告應係將該等贓物「藏置」，而非「棄置」，而無論係「藏
    置」或「棄置」，均係與罰（或不罰）之後行為，同樣無解
    於竊盜犯行之成立，而僅係量刑輕重之考量事由。綜上所述
    ，本件事證明確，被告犯行堪以認定，應依法論科。
四、核被告所為，係犯刑法第三百二十條第一項之竊盜罪。按九
    十四年二月二日修正公布之刑法總則及分則編，其中諸多條
    文已修正變動，並均自九十五年七月一日施行，自有修正前
    後之舊、新法比較問題。其中刑法第二條第一項修正為：「
    行為後法律有變更者，適用行為時之法律。但行為後之法律
    有利於行為人者，適用最有利於行為人之法律」。不論修正
    前後之本條項規定，均係在規範行為後法律變更所生新、舊
    法比較適用之準據法，是於新法施行後，自應適用新法第二
    條第一項之規定，為「從舊從輕」之比較（最高法院九十五
    年五月二十三日第八次刑事庭會議決議同此見解）。
  (一)被告所犯竊盜罪，其法定刑有罰金刑主刑之規定，是就罰金
　  主刑部分之修正，容有比較之必要。按修正前刑法第三十三
　  條第五款關於主刑之罰金刑，原係規定（銀元）一元以上，
    另依「罰金罰鍰提高標準條例」第一條前段、第三條規定（
    含七十二年七月二十七日司法院、行政院令發布「提高罰金
    罰鍰倍數及開始施行日期令」，自七十二年八月一日起，將
    刑法定有罰金各條之罰金數額，均提高為十倍）、「現行法
    規所定貨幣單位折算新臺幣條例」第二條規定（貨幣單位為
    圓、銀元或元者，以新臺幣元之三倍折算之），應為「新臺
    幣三十元」以上。修正後之刑法第三十三條第五款規定則提
    高為「新台幣一千元以上，以百元計算」。經新、舊法結果
    ，自以修正前之刑法第三十三條第五款較有利於被告，而應
　  適用修正前該條規定。另查九十五年六月月十四日另修正公
    布刑法施行法第一條之一規定：「（第一項）中華民國九十
    四年一月七日刑法修正施行後，刑法分則編所定罰金之貨幣
    單位為新臺幣。（第二項）九十四年一月七日刑法修正時，
    刑法分則編未修正之條文定有罰金者，自九十四年一月七日
    刑法修正施行後，就其所定數額提高為三十倍。但七十二年
    六月二十六日至九十四年一月七日新增或修正之條文，就其
    所定數額提高為三倍」。該條立法理由謂：「依九十四年一
    月七日修正之刑法第三十三條第五款規定，罰金貨幣單位已
    改為新臺幣，刑法分則編各罪所定罰金之貨幣單位，自應配
    合上開規定修正，爰為第一項規定」、「刑法二十四年施行
    後，為解決國民所得經濟水準已大幅提昇問題，有關罰金與
    罰鍰倍數之調整及銀元與新臺幣之折算標準，訂有『罰金罰
    鍰提高標準條例』及『現行法規所定貨幣單位折算新臺幣條
    例』，除罰金以一銀元折算三元新臺幣外，並將七十二年六
    月二十六日以前修正之刑法部分條文罰金數額提高為十倍；
    其後修正者則不再提高倍數，亦即刑法分則各罪罰金數額視
    前開情形分別提高為三十倍或三倍。考量新修正之刑法施行
    後，不再適用『現行法規所定貨幣單位折算新臺幣條例』，
    為使罰金數額趨於一致，避免衍生新舊法比較適用問題，以
    緩和實務適用法律之衝擊，於不變動罰金數額之前提下，爰
    為第二項規定」等語。自上述立法理由可知，刑法施行法第
    一條之一顯係配合新刑法修正後，就刑法分則罰金刑部分，
    變更貨幣單位為新臺幣，並統一提高罰金數額，以替代「罰
    金罰鍰提高標準條例（第一條）」及「現行法規所定貨幣單
    位折算新臺幣條例」之「準據法」性質之法律，且關於刑法
    第三百二十條第一項之法定刑，修正前、後之罰金主刑俱為
    「一萬五千元以下新臺幣」之刑，適用結果並無不同，自無
    新舊法比較之必要，而逕適用刑法施行法第一條之一第一項
    規定。
  (二)查被告行為後，易科罰金折算標準之規定，已於前述時、日
    修正公佈施行。修正前刑法第四十一條第一項前段規定：「
    犯最重本刑為五年以下有期徒刑以下之刑之罪，而受六個月
    以下有期徒刑或拘役之宣告，因身體、教育、職業、家庭之
    關係或其他正當事由，執行顯有困難者，得以一元以上三元
    以下折算一日，易科罰金」。又被告行為時之易科罰金折算
    標準，修正前罰金罰鍰提高標準條例第二條前段規定（業於
    九十五年五月十七日刪除），就其原定數額提高為一百倍折
    算一日，結合上述刑法之規定，本件被告行為時之易科罰金
    折算標準，應【以銀元三百元，即新臺幣九百元，折算一日
    】。而修正後刑法第四十一條第一項前段規定：「犯最重本
    刑為五年以下有期徒刑以下之刑之罪，而受六個月以下有期
    徒刑或拘役之宣告者，得【以新臺幣一千元、二千元或三千
    元折算一日】，易科罰金」。此項修正屬科刑規範事項之變
    更，其折算標準為裁判時所應諭知，自屬法律變更。是被告
    行為後，易科罰金之折算標準，經比較前述新、舊法變更結
    果，以行為時之銀元三百元（即新臺幣九百元）折算一日，
    亦即修正前之規定，對被告較為有利，依刑法第二條第一項
    之規定，自應適用行為時之法律，即修正前刑法第四十一條
    第一項前段、修正前罰金罰鍰提高標準條例第二條之規定。
五、另按法官於有罪判決中，究應如何量處罪刑，抑或是否宣告
    緩刑等，均為實體法賦予審理法官裁量之刑罰權事項，法官
    行使此項裁量權，自得依據個案情節，參諸刑法第五十七條
    所定各款犯罪情狀之規定，於該法定刑度範圍內，基於合義
    務性之裁量，量處被告罪刑；至是否為緩刑之宣告，亦應形
    式上審究是否符合刑法第七十四條所定前提要件，並實質上
    判斷被告所受之刑，是否有以暫不執行為適當之情形等要件
    。質言之，法官為此量刑或緩刑宣告之裁量權時，除不得逾
    越法定刑或法定要件外，尚應符合法規範之體系及目的，遵
    守一般有效之經驗及論理法則等法原則，亦即應兼顧裁量之
    外部及內部性，如非顯然有裁量逾越或裁量濫用之違法情事
    ，自不得任意指摘為違法，此亦為最高法院歷年多起判例所
    宣示之原則（參見最高法院八十年台非字第四七三號判例、
    七十五年台上字第七０三三號判例、七十二年台上字第六六
    九六號判例、七十二年台上字第三六四七號判例等）。本院
    以為，量刑或緩刑宣告與否之裁量權，乃憲法所保障法官獨
    立審判之核心，法院行使此項裁量權，亦非得以任意或自由
    為之，仍應受一般法律原理原則之拘束，即仍須符合法律授
    權之目的、法律秩序之理念、國民法律感情及一般合法有效
    之慣例等規範，尤其應遵守比例原則及平等原則之意旨，否
    則即可能構成裁量濫用之違法（另參見最高法院八十六年度
    台上字第七六五五號判決）。亦即如非有裁量逾越或裁量濫
    用之明顯違法情事，自不得擅加指摘其違法或不當，即使上
    級法院對下級法院裁量權之審查，亦應同此標準，此不僅在
    保障法官不受任何制度外之不當干涉，更保障法官不受制度
    內的異質干涉，此方符憲法第八十條所宣示獨立審判之真義
    。
六、原審簡易判決以被告任意竊取他人財物，所為固有不是，惟
    念其所竊取之物價值不高，及其素行、犯罪動機、行竊手段
    ，犯罪坦承犯行，態度良好等一切情狀，量處拘役五十日，
    另審酌其前案紀錄，併予宣告緩刑二年，固非無見。惟查：
　(一)被告雖辯稱係對物流中心主管不滿，為讓該主管受到懲處而
  　將貨物搬走並丟棄至台六六線道路橋下報復云云。惟查被告
    對於主管為何人、不滿主管何事，以及如此作為如何遂行其
    報復之目的等質問，均無法提出明確及合理之說明，僅能含
    糊描述主管形象，辯稱主管說話態度不好，以及認為如此主
    管會遭懲處等空泛且不盡合理之辯詞以對。是被告竊取該商
    品之犯罪動機是否如其所辯已屬可議。再者，被告雖否認將
    所竊得之商品變賣圖利，惟告訴代理人張立志於本院審理時
    陳稱其於警局作筆錄當日（九十五年五月十日），曾與該公
    司其他三名員工共同至被告所稱之棄貨地點即台六十六線道
    快速道路橋下查看，但到現場後並未發現本案失竊的貨物等
    語（參見本院九十六年一月十六日審判筆錄）。查被告竊取
    之「普拿疼服冒熱飲」商品，其貨物包裝為一箱內裝一百四
    十四盒，總計竊取二十箱，若如被告所言，係將該批貨物丟
    棄於台六六線快速道路橋下，該處人煙罕至，二十箱貨物之
    體積堪稱龐大，如何於被告棄置後短短九天內即憑空消失，
    令人費解，是被告係將該等贓物「藏置」於該處，以利他人
    銷贓，始能於短時間消失無蹤，當屬合理之推論。衡諸被告
    所竊取商品價值高達三十四萬五千六百元，致被害人損失非
    輕，其犯罪動機及犯後對贓物流向仍有隱瞞，使被害人無法
    領回失物，直至本院宣判前，仍未賠償被害人，原審僅從輕
    量處被告拘役五十日，其罪刑顯不相當，而有刑罰裁量權失
    當之處。
　(二)另原審認修正前刑法第七十四條宣告緩刑之規定，較修正後
  　之緩刑規定，較有利於行為人，而依修正前之規定併予宣告
    緩刑二年部分。惟原審就本件宣告緩刑，仍有如下違誤之處
    ：
  １按被告行為後之刑法第七十四條至第七十六條關於緩刑宣告
    、撤銷緩刑之要件及效果均有修正，修正後刑法第七十四條
    第一項第一、二款，將修正前該條款不限故意或過失犯罪所
    受有期徒刑以上之刑之宣告之消極要件，均修正為「故意犯
    罪」受有期徒刑以上刑之宣告者，始不得宣告緩刑，顯較有
    利於行為人，雖同條第二項增列列舉法院得命犯罪行為人負
    擔之事項，惟該等事項究非涉及刑罰效果，且多係修正前實
    務審酌是否併宣告緩刑之實質考量事項，尚難謂較修正前之
    規定為不利，又關於應撤銷緩刑宣告之規定，修正後刑法第
    七十五條第一項，將修正前之故意犯罪，受有期徒刑以上刑
    之宣告，限於僅「受不得易科罰金之有期徒刑以上刑之宣告
    確定」者，顯更有利於行為人，至修正後第七十五條之一雖
    增列其他「得」撤銷緩刑之宣告，惟此究係修正後放寬宣告
    緩刑前提要件之配套措施，是否於日後適用於行為人，尚難
    有定論，自難為有利與否之比較。惟基於「法律一體適用原
    則」，除法律有特別規定外，修正前後關於緩刑及其後配套
    之撤銷緩刑之要件及效果，當應一體適用，不應分別割裂而
    有一部適用舊法、一部適用新法之結果，自為當然之理。綜
    上所述，比較修正前後關於宣告緩刑、撤銷緩刑之規定，當
    以修正後之規定較有利於行為人。此不僅與刑法施行法第六
    條之一明定適用修正後規定之意旨相符，亦與最高法院九十
    五年五月二十三日第八次刑事庭會議決議所指「犯罪在新法
    施行前，新法施行後，緩刑之宣告，應適用新法第七十四條
    之規定」意旨相同（惟該決議係認為「無庸為新舊法比較」
    ）。
  ２又按修正前後之刑法第七十四條第一款雖就緩刑宣告之形式
    要件有所變動，惟均保有「認（為）以暫不執行為適當」者
    之實質要件。換言之，不論修正前後之條文均要求須具備宣
    告緩刑之「適當性」要件，尚非被告所受刑之宣告未超過二
    年，且無任何前科，即足認適宜宣告緩刑。再按緩刑之適用
    ，是在使偶發犯或輕微犯等較無惡性者，有悔悟自新之機會
    ，以善行保證來暫緩其刑之執行，故受緩刑宣告之行為人必
    須有「有利於改善之徵兆」，其評價標準應在於行為人是否
    具有防止再犯之能力，以及行為人有無再社會化的可能性。
    法官對於行為人會否再犯，以及有無再社會化之可能性之判
    斷，固有合義務性之裁量空間，惟其裁量仍應合法適當，不
    致有裁量逾越或濫用之虞。查被告犯本案前，雖確實未曾受
    任何有期徒刑以上刑之宣告，此有臺灣高等法院被告前案紀
    錄表在卷可稽。惟就宣告緩刑之「適當性」要件而言，原審
    判決雖以「被告犯本案前未曾受有期徒刑以上刑之宣告，因
    一時失慮，偶罹刑典，事後已坦承犯行，深具悔意，信經此
    刑之宣告後，應知警惕而無再犯之虞，因認暫不執行其刑為
    適當」等語，為緩刑二年之宣告。惟查本院以為，被告所竊
    之商品價值高達三十四萬五千六百元，致被害人損失非輕，
    被告對其犯罪動機及贓物流向又有如上可疑之處，犯後本院
    於準備程序距審判期日之間，均酌留相當期日以利被告與被
    害人洽談賠償情事，惟被告迄今仍未與被害人達成和解，並
    賠償被害人之損失，實難僅憑被告犯後「已坦承犯行」一語
    ，即謂被告「深具悔意」。且依原審所認定被告係「因不滿
    某主管對其之態度」之犯罪動機，在原審未為任何言詞調查
    或辯論之情下，自無可能發現被告未能正確體認其不論工作
    或生活上之人生態度，設身處地，以他人之角度及視野觀照
    事務，其難體會並理解「主管應有之態度」為何，而反有再
    犯之虞，可堪想像，原審以甚輕微之拘役五十日之刑，即判
    定被告「應知警惕而無再犯之虞」，亦嫌速斷，是原審宣告
    緩刑之裁量，容有裁量逾越之不當，未符「適當性」之緩刑
    要件。
　(三)綜上所述，原審量刑及併予宣告緩刑，均容有裁量不當之違
  　誤，檢察官以原審量刑過輕，且宣告緩刑亦有未洽，據以上
    訴，為有理由。原審既有前述所言量刑不當之違誤，自應由
    本院予以撤銷改判。
七、爰審酌被告擔任送貨員，明知他人有所有權之物，竟意圖為
    自己不法之所有而竊取，所為顯然漠視他人財產權利，欠缺
    尊重法治之態度，侵害法威性，又其竊取之財物價值高達三
    十四萬五千六百元，致被害人損失非輕之犯罪動機、目的、
    犯罪手段及犯罪所生危害；另審酌被告犯後雖坦承犯行，惟
    對贓物流向交代不明，致被害人無法領回失物，且被告迄今
    仍未賠償被害人之損失，取得被害人之諒解等一切情狀，量
    處如主文所示之刑，並諭知易科罰金之折算標準。
據上論斷，應依刑事訴訟法第四百五十五條之一第一項、第三項
、第三百六十九條第一項前段、第三百六十四條、第二百九十九
條第一項前段，修正後刑法第二條第一項前段，刑法第三百二十
條第一項，修正前刑法第四十一條第一項前段，刑法施行法第一
條之一第一項前段，修正前罰金罰鍰提高標準條例第二條，判決
如主文。
本案經檢察官鍾雅蘭到庭執行職務。
中    華    民    國    96    年    1    月    30     日
                        臺灣桃園地方法院刑事第六庭
                        　　審判長法  官  林  孟  宜
                            　　  法  官  崔  秉　君
                              　　法  官  錢　建　榮
以上正本證明與原本無異。
不得上訴。
    　　　　　　　　　　　　　　　書記官　劉  寶  霞
中　　華　　民　　國　　96　　年　　1 　　月　　30　　日
附錄本案論罪科刑法條：
中華民國刑法第320條
意圖為自己或第三人不法之所有，而竊取他人之動產者，為竊盜
罪，處 5 年以下有期徒刑、拘役或 5 百元以下罰金。
意圖為自己或第三人不法之利益，而竊佔他人之不動產者，依前
項之規定處斷。
前二項之未遂犯罰之。
